【裁判字號】    99,易,380
【裁判日期】    990819
【裁判案由】    業務侵占等
【裁判全文】
臺灣臺中地方法院刑事判決               99年度易字第380號
公  訴  人  臺灣臺中地方法院檢察署檢察官
被      告  乙○○
上列被告因業務侵占等案件，經檢察官提起公訴（98年度偵字第
19953號），本院判決如下：
    主    文
乙○○犯詐欺取財罪，處有期徒刑捌月。又犯傷害罪，處有期徒
刑參月。應執行有期徒刑拾月。
    犯罪事實
一、乙○○於民國97年4月間認識甲○○，知曉甲○○與丁○○
    間有新臺幣（下同）73萬元之債務關係。乙○○明知丁○○
    從未應允願意以42萬元之代價與甲○○就上開73萬元之債務
    達成和解，竟於97年5月間，意圖為自己不法所有，向甲○○詐稱：「其已與丁○○談好，丁○○接受甲○○可以42萬
    元清償上開73萬元之債務」云云。致使甲○○陷於錯誤，誤
    以為乙○○已與丁○○就所積欠之上開73萬元債務達成和解
    ，遂在臺中縣大里市○○路667號（起訴書誤載為66號）家
    中，將42萬元現金交付給乙○○，供乙○○持以清償其與丁○○間73萬元之債務。詎乙○○詐得甲○○交付之42萬元後
    ，即無任何代甲○○處理債務之舉動。嗣丁○○因見甲○○
    遲未處理債務，遂於97年6月間對甲○○之不動產進行強制
    執行程序。甲○○見自己之不動產遭丁○○追索，尚未察覺
    自己已遭乙○○詐騙，僅多次尋找乙○○追問。而乙○○經
    甲○○催問，遂建議甲○○向員警告發丁○○重利等罪，乙○○並轉託當時擔任臺中市警察局第四分局員警之丙○○（
    原名鄭安道）出面與丁○○協調債務，然丙○○所提出之清
    償條件不為丁○○接受。乙○○不耐甲○○屢屢向其催討42
    萬元，遂避不與甲○○見面。98年4月10日凌晨，甲○○前
    往乙○○臺中市○○○路○段1232之1號住處，再次向其索
    討上述款項，雙方發生爭執，乙○○因而心生不滿，竟基於
    傷害甲○○之故意，以徒手拉扯、推擠甲○○之手、胸、頸
    部，並以腳踢甲○○之右腳之方式，造成甲○○受有頭部挫
    傷、腦震盪、右手及右腳挫傷、前頸部擦傷之傷害。
二、案經甲○○訴由臺灣臺中地方法院檢察署檢察官偵查起訴。
    理    由
一、證據能力部分：被告以外之人於審判外之陳述雖不符刑事訴
    訟法第159 條之1 至之4 等4 條之規定，而經當事人於審判
    程序同意作為證據，法院審酌該言詞陳述或書面陳述作成時
    之情況，認為適當者，亦得為證據，刑事訴訟法第159 條之
    5 第1 項定有明文。其立法意旨在於傳聞證據未經當事人之
    反對詰問予以核實，原則上先予排除。惟若當事人已放棄反
    對詰問權，於審判程序中表明同意該等傳聞證據可作為證據
    ，基於尊重當事人對傳聞證據之處分權，及證據資料愈豐富
    ，愈有助於真實發見之理念，且強化言詞辯論主義，使訴訟
    程式得以順暢進行，上開傳聞證據亦均具有證據能力。經查
    ，被告及檢察官就本院所引用卷內被告以外之人於審判外之
    陳述，於審判程序均同意作為證據，且本院審酌前開證據資
    料作成時之情況，均無不法之情事，且與待證事實具有關聯
    性，認為適宜作為本案之證據，故均有證據能力。
二、認定犯罪事實所憑之證據及理由：
（一）訊據被告乙○○固坦承收受甲○○交付之42萬元，然否認
      有何詐欺及傷害甲○○之犯行，並於本院準備程序中辯稱
      ：沒有接受委託處理告訴人與丁○○間之債務，是因為與
      丁○○是朋友，所以請告訴人與丁○○處理，錢是告訴人
      要其交付鄭安道，因為是鄭安道與丁○○接洽的、錢拿給
      鄭安道，鄭安道與丁○○沒有協調好，鄭安道的錢要交付
      給其轉交給告訴人時沒有全額拿給，還差8萬2、3千元，
      所以告訴人不願意收錢。4月10日晚上約12時，告訴人見
      他開車回來，就大聲嚷嚷，他要告訴人不要那麼大聲，並
      請她進來裡面坐，雙方愈講愈大聲，他說如果妳再大聲，
      就請妳出去，告訴人還是很大聲，他就往外走，是告訴人
      拉著他的背包不讓他走所以才受傷云云。然本院查：
   1、被告於偵查中自陳：
    (1)關於收受42萬元處理丁○○債務部份，甲○○是交給我45
      萬元，我後來有處理但沒有處理好，中間人鄭安道是有把
      錢退回來；我沒有退回給甲○○是因為我中間有代墊訴訟
      費用，金額我尚未計算，甲○○委託我的案件有20幾件，
      我自己也有房貸壓力，我可以還給甲○○錢，我近期內就
      可以還錢給甲○○（見偵卷第15頁）。
    (2)關於傷害甲○○這部份我很抱歉，當天甲○○是晚上12
      時來，而且很大聲，我並沒有打她，我只是想請她出去，
      在推擠過程中造成甲○○傷害，對此我很抱歉，之前我們
      也是好朋友（偵卷第15頁）。
    (3)顯然被告承認自己並未將甲○○交付之金錢還給甲○○，
      且當晚是因為雙方有「推擠」之行為，造成甲○○受傷等
      情。
  2、而甲○○於偵查及本院審理中指稱：
   (1)甲○○於偵查中先稱：我是於97年5月份，在台中縣大里市
     ○○路66號（應為667號）我店內把現金42萬元交付給乙○○，作為處理我與丁○○間的債務關係，實際上我只欠丁○○73萬元、乙○○沒有幫我處理我與丁○○間之債務，
     後來丁○○有告我（偵卷第14頁）；乙○○於98年4月10日
     在五權西路二段的律師事務所內傷害我，因為乙○○一直
     避不見面，我就在他事務所前面等，我要向他取回我之前
     交給他的700萬元本票及42萬現金，他回來之後不還給我，
     乙○○要推我胸部及頸部，還用腳踢我的右腳好幾下，還
     用手拉扯我的手（偵卷第14頁）；42萬元部份，乙○○沒
     有出面處理，反而私吞了42萬元（偵卷第94頁）。
   (2)於本院審理中就交付42萬元部分具結證稱：
     「我投資一家中古車公司，我向丁○○借票給陳鎮南使用
     ，其中73萬元我籌不到錢，丁○○要我開73萬元本票擔保
     ，後來陳鎮南跑掉了，丁○○介紹乙○○給我認識當訴訟
     代理人幫我寫狀紙。乙○○建議我要告丁○○重利，所以
     帶我去找鄭安道作筆錄」、「97年5月被告說他已經與丁○○談好了，我就去籌錢，我就拿42萬元給被告」、「臺中
     縣大里市○○路667號交給乙○○，是現金」、「因為被告
     說他已經跟丁○○談好了，73萬元債務以42萬元現金解決
     。他也承諾要把73萬元本票還給我」、「丁○○把我的房
     子查封了。我有打電話給被告把錢還給我，但他不要」（
     本院卷第73頁背面）、「我的房子被查封，我有找他很多
     次，要他把錢還給我，我自己解決」、「他先說過年前要
     給我，後來又說過年後要給我，都沒有給我。丁○○說她
     不知道。我有問過丁○○，丁○○說乙○○沒有跟她說過
     這件事，乙○○沒有拿錢給她。乙○○後來都不接我的電
     話，避不見面」（本院卷第74頁）、「查封後我才知道乙○○沒有處理，查封後我有跟丁○○說錢我已經交給乙○○了」、「她說不可能用42萬元解決。沒有這回事」（本
     院卷第75頁）等情。
   (3)就被乙○○傷害部分則證稱：
     「因為我一直在找他，我把車子停在他家門口等他，後來
     他回來，我就跟他要錢。他說他就是不還我，還推我、打
     我」、「我有看到他出現，他要我進去家坐，我要他還我
     錢，他生氣，就推我、踢我，是在他家裡面，他把我推出
     去。還摔我手機，不讓我報警」「整個，腳、手，我手指
     流血、彎掉，我有報警，警察告訴我醫院的位置。他就是
     推我，他要把我推出去他家外面，說錢不還我」（本院第
     74頁）等詞。
   (4)依據甲○○上開於本院證述之情節，交付42萬元給被告之
     原因，是因為被告向其表示，已經與丁○○說好，73萬元
     之債務以42萬元解決，所以甲○○才把錢交給被告，後來
     丁○○來查封房子，她才知道被告沒處理，她向丁○○說
     錢已經交給被告，但丁○○表示沒這回事，並且向她說，
     不可能用42萬元解決。顯然，被告一開始就是以詐騙方式
     ，以子虛烏有之事，向甲○○騙取42萬元。根本不是已經
     與丁○○達成和解後，才向甲○○拿錢。再者被告騙取甲○○交付之金錢後，絲毫沒有要將此筆金錢向丁○○為清
     償之意思，甚至到了本院審理辯論終結，亦不見被告將此
     筆金錢交回甲○○或者已代甲○○向丁○○清償債務。是
     被告意圖為自己不法所有，向甲○○詐騙金錢，實可認定
     。且甲○○就98年4月10日凌晨，如何遭被告以拳打、腳踢
     而受傷之情節，陳述甚明，且據卷內林新醫院診斷證明書
     （偵卷第19頁）、病歷（本院卷第33頁至第38頁）所載，
     告訴人於98年4月10日凌晨急診，受有「頭部挫傷、腦震盪
     、右手及右腳挫傷、前頸部擦傷」之傷害，如果雙方只是
     單純的拉扯，又豈會有「頭部」、「頸部」等部位之挫傷
     ，甚至「腦震盪」之傷勢出現，因此，告訴人於偵查、審
     理中，所述之受傷情節為真，亦可認定。
  3、證人丁○○於本院審理中更具結證稱：從未同意甲○○積
     欠之73萬元債務，以42萬元解決（本院卷第77頁），去查
     封甲○○財產時，被告也沒有對她說甲○○的債務要用42
     萬元解決（本院卷第77頁），因為甲○○告她，所以她才
     拿本票去查封甲○○的房子，查封前後，甲○○沒有親自
     或委託他人來跟她談要如何處理這筆債務，被告也沒有說
     過曾經受甲○○委託，要來解決73萬元之債務（本院第75
     頁至第76頁）等情。是被告事先根本未與丁○○就甲○○
     所積欠之73萬元債務，與丁○○有過任何協議，因可認定
     。因此，被告向甲○○所述，已與丁○○達成協議，可用
     42萬元解決債務云云，純係被告向甲○○詐騙之詞，實無
     可疑。
  4、末者，證人丙○○（即鄭安道）於本院審理中證稱：被告
     帶甲○○過來作筆錄，是告丁○○重利，被告有叫他去問
     丁○○是否和解，他去問丁○○，但丁○○不願意（本院
     卷第91頁），被告從來沒有拿過錢給他，要他去處理丁○○與甲○○之間的債務（本院卷第91頁背面、第94頁、第
     95頁）等情。是被告於本院準備程序所辯，無法還錢給甲○○是因為鄭安道沒有全額交回，還差8萬2、3千元云云，
     亦無可採信。被告是於騙取甲○○金錢得手後，因根本未
     處理甲○○積欠丁○○之債務，至遭甲○○不斷追索，故
     而才唆使甲○○出面告發丁○○重利，並利用鄭安道身為
     承辦警員之身分，要求丁○○就該債務和解，但為丁○○
     拒絕，此過程亦可認定。
  5、此外復有被告乙○○與丁○○間之證明書（偵卷第10頁）
     ，可證明被告遲至98年10月14日，才與丁○○簽立清償證
     明書，且據丁○○於本院證稱：被告當天只拿出1萬元，其
     餘欠款開本票（本院卷第76頁背面）等情。更足認被告自
     始至終，均未將甲○○交付之金錢，用以對丁○○清償債
     務，被告對此筆金錢確實有意圖為自己不法所有之犯意。
     其上開犯行，均可認定。
三、核被告乙○○所為，向甲○○詐取財物部分，係犯刑法第33
    9條第1項之詐欺取財罪，起訴意旨雖認被告此部分係犯刑法
    第336條第2項之業務侵占罪嫌，然甲○○之所以將42萬元交
    付給被告的原因，不是因為被告受甲○○之委任，收取42萬
    元後代為處理甲○○與丁○○之債務，而是因為被告向甲○○詐稱，他已與丁○○說好，甲○○與丁○○之間關於73萬
    元的債務部分，丁○○已應允可以用42萬元解決，致使甲○○陷於錯誤，誤以為被告確實與丁○○已達成協議，已順利
    解決其與丁○○之間關於73萬元之債務，遂將42萬元交給被
    告。甲○○事後房屋遭丁○○查封，才發現根本無此事。所
    以甲○○是因為受被告的詐騙，誤以為被告已與丁○○達成
    協議，所以才將42萬元交給被告，並非委任被告拿著錢去處
    理其與丁○○之間之債務。因此，起訴意旨所認被告係犯業
    務侵占罪嫌，應有誤解，然因起訴之被告意圖為自己不法所
    有，自甲○○處收受金錢之客觀基本社會事實同一，本院自
    應予以審理，並變更起訴法條。另被告所為傷害甲○○部分
    ，係犯刑法第277條第1項之傷害罪。被告所犯上開2罪，犯
    意各別，行為態樣不同，應分論併罰。爰審酌被告前無經法
    院判處有期徒刑以上之刑執行完畢紀錄，此有臺灣高等法院
    被告前案紀錄表在卷可稽，其年輕力壯，竟假惑言詞，騙取
    他人財物，又多方虛偽借詞，不願返還告訴人款項，亦不為
    告訴人清償欠款，且於告訴人追索之際，傷害告訴人，致告
    訴人身心受創，復否認犯行，飾詞狡辯，犯後態度委實欠佳
    等一切情狀，分別量處如主文所示之刑，並定其應執行之刑
    。
據上論斷，應依刑事訴訟法第299條第1項前段、第300條，刑法
第339條第1項、第277條第1項、第51條第5款，刑法施行法第1條
之1第1項、第2項前段，判決如主文。
中    華    民    國    99    年    8     月    19    日
                  刑事第八庭    審判長 法  官  許金樹
                                       法  官  洪俊誠
                                       法  官  劉國賓
以上正本證明與原本無異。
如不服本判決應於收受判決後10日內向本院提出上訴書狀，並應
敘述具體理由；其未敘述上訴理由者，應於上訴期間屆滿後20日
內向本院補提理由書（均須按他造當事人之人數附繕本）「切勿
逕送上級法院」。
                                       書記官  張隆成
中    華    民    國    99    年    8     月    19    日
附錄論罪科刑法條
中華民國刑法第339條
（普通詐欺罪）
意圖為自己或第三人不法之所有，以詐術使人將本人或第三人之
物交付者，處 5 年以下有期徒刑、拘役或科或併科 1 千元以下
罰金。
以前項方法得財產上不法之利益或使第三人得之者，亦同。
前二項之未遂犯罰之。
中華民國刑法第277條
（普通傷害罪）
傷害人之身體或健康者，處 3 年以下有期徒刑、拘役或 1 千元
以下罰金。
犯前項之罪因而致人於死者，處無期徒刑或 7 年以上有期徒刑
；致重傷者，處 3 年以上 10 年以下有期徒刑。

司法院資訊處製作；財團法人民間司法改革基金會備份。
